臺灣高等法院臺南分院刑事判決　　　　95年度上訴字第1246號
上　訴　人
即　被　告　甲 ○ ○
上列上訴人因偽證案件，不服臺灣雲林地方法院95年度訴字第05
48號中華民國95年10月11日第一審判決（起訴案號：臺灣雲林地
方法院檢察署95年度偵字第3577號），提起上訴，本院判決如下
：
    主  文
上訴駁回。
    事  實
一、甲○○前於民國（下同）九十一年間曾因違反毒品危害防制
    條例案件，經臺灣雲林地方法院以九十二年度訴字第二八○
    號判處應執行有期徒刑九月確定，而於九十三年十二月二十
    九日因縮短刑期執行完畢。詎仍不思悔改，明知其曾於九十
    二年七月間某日起至同年十月二日止，以其所使用之00-000
    0000號電話與許耿（已因販賣第一級毒品海洛因予甲○○
    ，經本院95年度上更(一)字第0439號判決判處有期徒刑十年在
    案）持用之0000000000號行動電話聯絡，連續向許耿以每
    次新臺幣（下同）一千元之代價，在雲林縣麥寮鄉「百樂超
    市」及「全民醫院」等處，共購買第一級毒品海洛因二次之
    事實，已據其在臺灣雲林地方法院檢察署九十二年度偵字第
    四二九○號「被告許耿違反毒品危害防制條例案件」於九
    十三年九月二十一日偵查中，具結後證述明確。詎甲○○竟
    為迴護許耿，而基於偽證之概括故意，先後於執行審判職
    務之臺灣雲林地方法院九十四年六月二十七日（即93﹝原判
    決誤載為94，應予更正﹞年度訴字第0696號）及本院九十五
    年四月二十日（即95年度上訴字第09號）審理「被告許耿
    違反毒品危害防制條例」案件，而以證人身分應訊作證時，
    對是否曾向許耿購買毒品海洛因之於案情有重要關係之事
    項，供前具結而為虛偽證述稱：「海洛因是與許耿一起出
    資買的」、「我沒有向被告（即許耿）買過海洛因」及「
    實際上不是向他（指許耿）買，因為我曾經與他一起出錢
    去拿藥，我出壹仟元，他出壹仟元」、「是我聯絡許耿，
    許耿再去向人買」等語；至其虛偽陳述之證詞則不為本院
    所採，仍由本院依販賣第一級毒品（海洛因）罪判處許耿
    有期徒刑十年在案。
二、案經本院函送臺灣雲林地方法院檢察署檢察官偵查起訴。
    理  由
壹、程序方面：
    按被告以外之人於審判外之陳述，經當事人於審判程序同意
    作為證據，法院審酌該言詞陳述或書面陳述作成時之情況，
    認為適當者，亦得為證據。當事人、代理人或辯護人於法院
    調查證據時，知有第一百五十九條第一項不得為證據之情形
    ，而未於言詞辯論終結前聲明異議，視為有前項之同意；刑
    事訴訟法第一百五十九條之五定有明文。查本件認定事實所
    引用之證據方法（包括證人之證述及文書等物證），已經本
    院於準備程序時提示被告甲○○表示無意見（見本院卷第33
    至34頁），揆諸前揭說明，可認為已同意作為證據；而本院
    審酌該證人等之陳述及文書等物證作成時之客觀情況，認為
    適當，而查無其他違法不實之情事，復無顯有不可信之情況
    ，自得採為證據。
貳、實體方面：
一、認定犯罪事實所憑之證據及理由：
    本件被告甲○○經合法傳喚，雖未到庭，惟查：
  (一)被告甲○○確有先後於執行審判職務之臺灣雲林地方法院九
    十四年六月二十七日（即93年度訴字第0696號）及本院九十
    五年四月二十日（即95年度上訴字第09號）審理「被告許耿
    違反毒品危害防制條例」案件，而以證人身分應訊作證時
    ，對是否曾向許耿購買毒品海洛因之於案情有重要關係之
    事項，供前具結而為證述稱：「海洛因是與許耿一起出資
    買的」、「我沒有向被告（即許耿）買過海洛因」及「實
    際上不是向他（指許耿）買，因為我曾經與他一起出錢去
    拿藥，我出壹仟元，他出壹仟元」、「是我聯絡許耿，許
    耿再去向人買」等語之事實，已據被告甲○○於原審審理
    時坦承不諱在卷（見原審卷第25及29頁均反面），並有臺灣
    雲林地方法院九十四年六月二十七日及本院九十五年四月二
    十十七日之審判筆錄各一份及具結之證人結文影本共二張在
    卷可參（見偵查卷第15、18、20、28、32、34、36及45頁）
    ，自屬真實。
  (二)又被告甲○○在臺灣雲林地方法院檢察署就許耿為被告，
    而以九十二年度偵字第四二九○號違反毒品危害防制條例案
    件偵查時，被告甲○○確於九十三年九月二十一日該案偵查
    中，供前具結證述：其曾於九十二年七月間某日起至同年十
    月二日止，以其所使用之00-0000000號電話與許耿持用之
    0000000000號行動電話聯絡，連續向許耿以每次一千元之
    代價，在雲林縣麥寮鄉「百樂超市」及「全民醫院」等處，
    共購買第一級毒品海洛因二次等語在卷（見偵查卷第6至7頁
    ），亦據被告甲○○於原審審理時坦承不諱在卷，並有臺灣
    雲林地方法院檢察署九十二年度偵字第四二九○號九十三年
    九月二十一日訊問筆錄及具結之證人結文影本各一份在卷可
    參（見偵查卷第6至7、9頁）；自亦屬真實。
  (三)再許耿前因以每次一千元之代價，連續在雲林縣麥寮鄉「
    百樂超市」及「全民醫院」等處，販賣第一級毒品海洛因二
    次予被告甲○○之犯行，經臺灣雲林地方法院檢察署檢察官
    依販賣第一級毒品罪起訴，期間雖經臺灣雲林地方法院判決
    無罪，惟經檢察官不服向本院提起上訴後，已經本院另案以
    被告甲○○嗣後於原審及本院上訴審所為之證述乃迴護許耿
    之詞，並不足採，將原判決撤銷，依販賣第一級毒品罪判
    處許耿有期徒刑十年在案，有臺灣雲林地方法院檢察署九
    十二年度偵字第四二九○號起訴書及臺灣雲林地方法院九十
    三年度訴字第六九六號、本院九十五年度上訴字第九號、九
    十五年度上更(一)字第四三九號判決書各一份在卷可憑（見偵
    查卷第46至58頁，本院卷第46至58頁）；則被告甲○○竟對
    是否曾向許耿購買毒品海洛因之於案情有重要關係之事項
    ，於供前具結而為虛偽之前揭證述內容，其有偽證之故意及
    行為，應堪認定。
  (四)依上所述，已足資擔保被告供述內容具有相當程度之真實性
    ，顯見被告於原審審理時之自白俱與事實相符，而得使本院
    確信被告確有前揭犯罪事實，應屬真實無訛，而可採信，並
    予依法論科。
二、按行為後法律有變更者，適用行為時之法律。但行為後之法
    律有利於行為人者，適用最有利於行為人之法律，刑法第二
    條第一項定有明文。本件被告行為後，刑法第五十六條有關
    連續犯之規定，業已於九十四年二月二日修正公布刪除，並
    於九十五年七月一日施行；則被告之犯行，因行為法業已刪
    除連續犯之規定，此刪除雖非犯罪構成要件之變更，但顯已
    影響行為人刑罰之法律效果，自屬法律有變更，依新法第二
    條第一項規定，比較新、舊法結果，仍應適用較有利於被告
    之行為時法律即舊法論以連續犯（最高法院95年度第08次刑
    事庭會議決議參照），合先敘明。
三、核被告甲○○所為，係犯刑法第一百六十八條之偽證罪；被
    告先後二次偽證之犯行，時間緊接，犯罪構成要件相同之罪
    ，顯係基於概括犯意反覆為之，為連續犯，應依修正前刑法
    第五十六條規定以一罪論，並依法加重其刑。又被告前於九
    十一年間曾因違反毒品危害防制條例案件，經臺灣雲林地方
    法院以九十二年度訴字第二八○號判處應執行有期徒刑九月
    確定，而於九十三年十二月二十九日因縮短刑期執行完畢，
    有「台灣高等法院被告前案紀錄表」一份附卷可按（見本院
    卷第12頁），茲被告於有期徒刑執行完畢後，五年以內再故
    意犯有期徒刑以上之本罪，不論依修正前之刑法第四十七條
    ，或修正後之刑法第四十七條第一項之規定，均構成累犯，
    對被告而言並無有利或不利之情形，應依刑法第四十七條第
    一項（即裁判時法，按刑法部分條文於九十四年二月二日公
    布修正，於九十五年七月一日生效實施。「修正前」刑法第
    二條第一項規定：「行為後法律有變更者，適用裁判時之法
    律，但裁判前之法律有利於行為人者，適用最有利於行為人
    之法律」，係採從新從輕主義；而「修正後」刑法第二條第
    一項則規定：「行為後法律有變更者，適用行為時之法律，
    但行為後之法律有利於行為人者，適用最有利於行為人之法
    律」，則採從舊從輕主義。此項規定，係規範行為後法律變
    更所生新舊法律比較適用之準據法，故法院於裁判時若已在
    新法修正施行以後，且新舊法之內容已有實質上變更，而發
    生有利或不利於行為人之情形者﹝例如刑罰之輕重不同，或
    犯罪構成要件之寬嚴有別等﹞，自應依修正後之刑法第二條
    第一項之規定，比較新舊法律適用。惟刑法條文雖經修正，
    但若僅屬單純之文字修飾，或將實務見解或法理明文化，而
    不涉及刑罰之輕重、構成要件之變更，或其他有利、不利於
    行為人之情形者，即無庸依刑法第二條第一項之規定比較新
    舊法，而應依一般法律適用原則，適用「裁判時法」處斷﹝
    最高法院95年11月17第二十次刑事庭會議決議意旨參照﹞；
    併予指明），論以累犯，並依法遞加重其刑。
四、原審以被告甲○○事證已臻明確，因予適用刑法第二條第一
    項（原審贅引前段，應予更正）、修正前刑法第五十六條、
    刑法第一百六十八條、第四十七條第一項（原審誤載為「修
    正前」刑法第四十七條，應予更正）之規定，並審酌被告前
    有違反毒品危害防制條例等前科，素行並非良好，為高中畢
    業，教育程度中等，於以證人身分應訊時為虛偽證述，無視
    證人到庭作證應據實陳述之義務，企圖影響司法裁判結果，
    徒增訴訟資源浪費，而有輕縱販賣毒品罪犯，使其逍遙法外
    之虞，妨害國家司法之公正性，法紀觀念薄弱，及其犯後已
    坦承犯行，態度尚佳等一切情狀，量處有期徒刑六月，以資
    懲儆，並說明刑法修正施行後之比較適用。本院經核原判決
    認事用法，均無不合，量刑亦屬妥適。被告上訴意旨謂原判
    決量刑過重，而指摘原判決不當，尚無理由，應予駁回。
五、被告經合法傳喚，無正當理由不到庭，爰不待其陳述，逕為
    一造辯論判決。
、據上論結，應依刑事訴訟法第368條、第371條，判決如主文
    。
本案經檢察官吳忠賢到庭執行職務。
中　　華　　民　　國　　96　　年　　3 　　月　　21　　日
                  刑事第三庭    審判長法　官  陳義仲
                                      法　官  宋明蒼
                                      法　官  張世展
以上正本證明與原本無異。
如不服本判決，應於收受本判決後十日內向本院提出上訴書狀。
其未敘述上訴理由者並得於提起上訴後十日內向本院補提理由書
狀（均須按他造當事人之人數附繕本）「切勿逕送上級法院」。
　　　　　　　　　　　　　　　　　　　書記官  魏芝雯
中　　華　　民　　國　　96　　年　　3 　　月　　22　　日
附錄：本判決論罪法條：
中華民國刑法第168條
（偽證罪）
於執行審判職務之公署審判時或於檢察官偵查時，證人、鑑定人
、通譯於案情有重要關係之事項，供前或供後具結，而為虛偽陳
述者，處 7 年以下有期徒刑。
